【裁判字號】    89,上訴,2254
【裁判日期】    890929
【裁判案由】    偽造有價證券等
【裁判全文】
臺灣高等法院臺中分院刑事判決                  八十九年度上訴字第二二五四號
      上  訴  人
      即  被  告  甲○○
      選任辯護人  張業照
右上訴人因偽造有價值證券等案件，不服臺灣台中地方法院八十七年度訴緝字第五八
三號中華民國八十九年九月二十九日第一審判決（起訴案號：臺灣台中地方法院檢察
署八十五年度偵字第一四八六號，及移送併辦：八十九年度偵第一六四六○號），提
起上訴，本院判決如左：
      主    文
上訴駁回。
      事    實
一、甲○○於民國八十三年間，因自身債信不佳為票據交換所通報拒絕往來，而無法
    以自己名義申請支票使用，其因見丁○○因經濟狀況不佳而向他人借款，認有機
    可趁，乃基於意圖為自己不法所有之概括犯意，先於八十三年十一月初某日，向
    丁○○謊稱可代其辦理信用卡，日後即可持卡向銀行借款運用，致丁○○不察而
    陷於錯誤而交付身分證予甲○○，甲○○取得丁○○所交付之身分證後，並未持
    以代辦信用卡申請事宜，而於八十三年十一月十日左右，在台中市○○路上利用
    不知情之某不知名成年刻印業者，偽刻如附表一編號五所示「丁○○」名義之印
    章一枚，再向中興商業銀行股份有限公司（下稱中興銀行）台中分行表示丁○○
    欲申請開設支票存款帳戶，而取得中興銀行之空白「支票存款約定書」、「開戶
    申請書」及「印鑑卡」，再持上開偽刻之丁○○名義印章加以蓋用並偽簽「丁○○」之姓名於如附表一編號一至四所示之支票存款約定書、開戶申請書及印鑑卡
    上，而接續偽造上開私文書，同年十一月十八日中興銀行指派徵信人員戊○○前
    往甲○○住處進行徵信，戊○○因見甲○○持有丁○○之身分證，因而誤認甲○○已得丁○○之同意，乃在未親自面見丁○○本人之情形下，完成對保手續，致
    使中興銀行之經辦人員王玉鳳及主管均陷於錯誤，而於翌日（十一月十九日）同
    意開戶，並交付該行第000000000000號、戶名丁○○之支票存款帳
    戶支票簿供甲○○使用。甲○○取得上開支票簿後，即基於意圖供行使之用之概
    括犯意，在支票發票人欄處蓋用上開偽造之「丁○○」印章，而連續意圖供行使
    之用，偽造如附表二所示之支票供己經商，擔保借款週轉使用，其則於各該支票
    所載發票日屆期前，存入款項以供兌現，至身分證則交還丁○○，並聲稱信用卡
    無法辦理以資搪塞。迨至八十四年二月間，甲○○因週轉困難，而致上開丁○○
    名義之帳戶，遭票據交換所通報拒絕往來，持票人乙○○乃持如附表二編號二四
    所示之支票向丁○○追索，丁○○始察知上情。
二、案經告訴人丁○○訴由台灣台中地方法院檢察署檢察官偵查起訴暨移送併辦。
      理    由
一、訊據被告甲○○固不否認有開立如附表二所示之支票供己使用之事實，惟辯稱：
    上開支票存款帳戶係告訴人丁○○所同意開立，伊簽發支票係得告訴人丁○○事
    先同意，伊並非盜刻印章，亦無偽造支票之犯行等語。惟查：
    （一）右揭事實，業據告訴人丁○○於偵審中及本院審理中到庭指述稽詳，並有
          如附表編號一至四所示之支票存款約定書、開戶申請書、印鑑卡及中興銀
          行八十八年一月七日興中存字第三○五九號函附支票影本在卷可憑。被告
          甲○○雖以前揭情詞置辯。但查，被告甲○○於原審八十七年十月七日審
          理中，供承：其確曾向告訴人丁○○表示可代辦信用卡，並向告訴人曾秀
          錦取得身分證，但信用卡無法申請；另對原審所訊問曾否以告訴人丁○○
          名義向中興銀行申請開立上開帳戶時？供承確有其事，並謂：印章係其在
          八十三年十一月十日左右，在台中民權路上找印刻業者代刻的，更自承：
          「銀行人員（指中興銀行徵信人員戊○○）過來找我，我將印章、身分證
          交給他」、「告訴人沒有在場」（見原審卷第二十頁，本院卷第三十六頁
          ）；再參諸證人戊○○到庭證述：其對本案是否親見告訴人丁○○本人對
          保已不復記憶（見原審卷一六二頁反面、本院卷第五十七頁）；雖被告又
          辯稱：「我有將告訴人的身分證及印章交給戊○○，告訴人沒有在場，我
          有叫戊○○去找告訴人，有無去找我也不清楚，後來就通知我說可以使用
          支票」云云，惟戊○○於本院證稱：「我業務很忙不可能自己去找客戶對
          保，然後再將身分證還給他（被告），而且我也跟被告不熟，以前不認識
          ，所以沒有印象，不可能如此做」等語（見本院卷第五十八頁）；告訴人
          亦供承：戊○○根本沒有找伊對保（見本院卷第三十七頁），足見中興銀
        行就上開丁○○名義之支票存款帳戶進行對保時，證人戊○○應未親見曾
          秀錦本人，誤以為被告已得告訴人同意而辦對保，否則告訴人丁○○果若
          同意開立上開帳戶且有在場對保，其印章、身分證何須轉由被告甲○○交
          付對保人員，又豈有如被告所言未對保即通知其領用支票之理？又被告林
          致中另辯稱，上開印章已併同身分證均已交還告訴人丁○○等語，然告訴
          人否認有返還印章，且查，被告甲○○簽發如附表二編號二四所示支票時
          ，係自其手提箱中取於印章及支票簿，在證人乙○○面前開立一節，已據
          證人乙○○於原審八十四年度中簡字第一七六五號民事給付票款事件審理
          中及本院八十九年十二月二十日審理中陳明在卷，有本院卷及上開言詞辯
          論筆錄一份附於偵查卷內可稽，足見如附表一編號五所示印章，均由被告
          甲○○所持有，所辯核非可採。
    （二）被告甲○○雖另舉證人林國來為證，然查，本案發生於民國八十三年底，
          被告甲○○自偵查中起迄八十九年七月間止，於歷次偵審程序中，從未提
          及有證人林國來其人，直至八十九年七月五日原審法院審理期日，始謂曾
          由證人林國來載送其與告訴人丁○○至其他銀行欲行開立支票帳戶未果等
          語，然經原審當庭諭知庭期，卻僅證人林國來到庭，而被告甲○○無故未
          予到庭，致原審無從當庭施以隔離訊問以查明事實，且參諸證人林國來所
          證稱：「我（指證人林國來）以前開計程車載被告到法院開庭時認識他的
          ，我有留聯絡電話給他，有需要他會找我載。我去年年中就沒開計程車了
          」、「我曾載過被告及一位小姐到后里馬場找朋友拿東西，那位小姐有下
          車，被告沒下車，我沒看到她拿什麼東西回來，之後再載他們到民權路銀
          行，我有聽到他們說要領那位小姐的票，一會兒他們就出來了，說因那位
          小姐未使用過支票沒領到」等語，另對原審所提示告訴人丁○○身分證影
          本照片並詢問是否即搭載過告訴人及被告時，證稱：「好像是，那位小姐
          有點豐滿」。但查，證人林國來所欲證明之事實，距今已有五年又十月，
          如此久遠之時間，證人林國來與被告甲○○復僅係計程車司機與客人間之
          關係，證人林國來何以對此事情記憶如此清楚？誠屬令人懷疑；又證人林
          國來對原審所詢問傳喚其到庭之前多久曾與被告聯絡？其證稱：「沒有，
          我找不到他。」，又證稱其行動電話已停用一、二年，這一年來都使用呼
          叫器，今年三至五月間，被告有打呼叫器和其連絡，其不知被告人在何處
          ，聽說在南部做生意等語。則證人林國來原有之行動電話既已停用，且長
          期未與被告甲○○連絡，則被告甲○○又係如何與證人林國來取得連繫？
          亦值深思。況證人林國來上開所述縱然屬實，然其對所載送之小姐是否確
          為告訴人丁○○？亦不確定，且其對究係何時載送一節？亦證稱忘了。是
          證人林國來上開證詞亦不足為告訴人丁○○確有曾同意被告甲○○得以其
          名義申請開立上開支票存款帳戶及簽發支票之認定。又本院函請台灣中區
          郵政管理局檢送告訴人於七十四年四月十二日在台中公園路郵局第000
          000－0號郵政存簿儲金開立帳戶申請書，其中丁○○簽名及印章，核
          與本件卷附上開對保資料上之簽名及印章，經目視比對顯為不同（見偵字
          一四八六號卷第三十頁至三十一頁、本院卷第七十四頁），足見上開支票
          存款帳戶非丁○○所同意開立。綜上各情，本件事證明確，被告甲○○上
          開犯行，足堪認定。被告請求傳訊證人何美秀、閩兆元，即核無必要，併
          予敘明。
二、被告甲○○偽稱代辦信用卡，騙取告訴人丁○○之身分證，再偽稱已得告訴人丁○○之授權，冒丁○○之名向中興銀行台中分行詐領支票，並連續偽造告訴人丁○○印文而簽發支票持以行使。核其所為，係犯刑法第二百零一條第一項之意圖
    供行使之用而偽造有價證券罪、第二百十六條、第二百十條之行使偽造私文書罪
    及第三百三十九條第一項之詐欺取財罪（詐欺取財罪部分，公訴人雖未引用起訴
    法條，惟起訴事實已敘及，本院得併予審理，又公訴人起訴事實，僅載及被告偽
    造如附表二編號所示之支票，其餘偽造之支票與本件有連續犯之裁判上一罪關
    係，本院亦一併審理）；被告甲○○利用不知情之刻印業者偽造印章，為間接正
    犯，且與其自行偽造印文之行為，均係偽造私文書及偽造有價證券之部分行為；
    又其為開立帳戶而先後偽造如附表一所示之「丁○○」名義之私文書，屬一個偽
    造私文書行為之數接續動作，僅論以一偽造私文書罪；而其偽造私文書之低度行
    為，又為行使偽造私文書之高度行為所吸收；行使偽造有價證券之低度行為，則
    為偽造有價證券之高度行為所吸收，均不另論罪；再其先後向告訴人丁○○騙取
    身分證，再以告訴人丁○○之名義，向中興銀行台中分行詐領支票，另多次意圖
    供行使之用而偽造如附表二所示之支票（有價證券），其時間緊接，所犯構成要
    件復各相同，顯均係基於概括犯意反覆為之，均為連續犯，應依刑法第五十六條
    之規定，各論以一罪，並加重其刑。又其所犯上開連續意圖供行使之用而偽造有
    價證券、行使偽造私文書及連續詐欺取財三罪間，有方法結果之牽連關係，應依
    刑法第五十五條後段規定，從一重之連續意圖供行使之用而偽造有價證券罪處斷
    。原審持同一見解，適用刑法第五十六條、第二百零一條第一項、第二百十條、
    第二百十六條、第三百三十九條第一項、第五十五條後段、第二百零五條、第二
    百十九條，罰金罰鍰提高標準條例第一條前段，並審酌被告甲○○犯罪動機、目
    的為求申請支票使用，其手段尚屬平和，偽造上開支票時，均以真實姓名於支票
    上為背書，且多有兌現（有中興銀行檢送之回籠支票影本及對帳單可參）等情，
    量處被告有期徒刑參年陸月，經核認事用法並無不合，量刑亦稱妥適。被告上訴
    意旨仍執前詞，否認犯罪，指摘原判決不當，為無理由，應予駁回。另如附表一
    所示「支票存款約定書」、「開戶申請書」及「印鑑卡」上偽造之「丁○○」名
    義署押、印文、另偽刻之丁○○名義印章（雖未據扣案，但無證據可資證明業已
    滅失）及附表二所示偽造之支票，均應分別依刑法第二百零五條、第二百十九條
    規定，沒收之。又被告經合法傳喚無正當理由不到庭，爰不待其陳述，逕行判決
    ，併此敘明。
三、移送併辦意旨另以：被告甲○○曾另於八十五年初，委託告訴人林美金代為設計
    及裝潢住家，而未依期付款，且避不見面；及被告甲○○於八十四年四月間，持
    偽造之告訴人「林正賢」名義之申請書，經由蔡麗香，再經由顏碧雲，向美商花
    旗銀行台北分行申請信用卡，並持以簽帳消費而不付款等情為由，認被告甲○○
    涉犯詐欺及偽造文書等犯行，且與前揭已起訴部分有連續犯之裁判上一罪之關係
    而移送併辦前來。惟查：
    （一）被告甲○○前揭偽造有價證券有罪犯行，係於八十三年十一月間起至八十
          四年二月間所犯，與移送併辦意旨所指之八十五年初詐騙告訴人林美金代
          為設計裝潢住家之行為間，時隔甚遠，手段復不相同，尚難認有連續犯之
          裁判上一罪關係。
    （二）移送併辦所另指：被告甲○○於八十四年四月間，持偽造之「林正賢」名
          義申請書，經由蔡麗香，再經由顏碧雲，向美商花旗銀行台北分行申請信
          用卡，並持以簽帳消費而不付款部分，經查，被告甲○○前揭有罪犯行，
          由前述偽造之支票之開立、背書、兌現及回籠情形觀之，告訴人甲○○僅
          係冒名申請支票供己運用，所開立之支票多有兌現，與移送併辦所指之冒
          名申請信用卡持以簽帳消費而自始不欲付款間，動機與手段均屬迴異，亦
          難認與上開有罪部分係基為相同之概括犯意而為，此部分與前開有罪部分
          亦應無連續犯裁判上一罪之關係，均應退回檢察官另行處理，併此敘明。
據上論結，應依刑事訴訟法第三百六十八條、第三百七十一條，判決如主文。
本案經檢察官丙○○到庭執行職務。
中      華      民      國      九十     年       四      月     十七   日
                                  臺灣高等法院臺中分院刑事第一庭
                                        審判長法  官  陳  紀  綱
                                 法  官  陳  登  源
                                              法  官  蕭  錦  鍾
右正本證明與原本無異。
如不服本判決應於收受送達後十日內向本院提出上訴書狀，其未述上訴之理由者並
得於提起上訴後十日內向本院補提理由書（均須按他造當事人之人數附繕本）。
                                              書記官  蘇  昭  文
中      華      民      國      九十     年       四      月     十七   日
附錄法條：
刑法第二百零一條：
意圖供行使之用，而偽造、變造公債票、公司股票或其他有價證券者，處三年以上十
年以下有期徒刑，得併科三千元以下罰金。
附表一：
┌──┬─────────┬───┬──────────────────┐
│編號│   名        稱   │數  量│       備                註         │
├──┼─────────┼───┼──────────────────┤
│一  │偽造之中興銀行支票│壹枚  │如八十五年度偵字第一四八六號偵查卷第│
│    │存款戶約定書上「曾│      │三十頁背面立約定書人簽章欄所示。    │
│    │秀錦」名義署押    │      │                                │
├──┼─────────┼───┼──────────────────┤
│二  │偽造之中興銀行支票│壹枚  │同右。                              │
│    │存款戶約定書上「曾│      │                                    │
│    │秀錦」名義印文    │      │                                    │
├──┼─────────┼───┼──────────────────┤
│三  │偽造之中興銀行開戶│壹枚  │同右卷第三一頁背面簽章欄所示。      │
│    │申請書上「丁○○」│      │                                    │
│    │印文              │      │                                    │
├──┼─────────┼───┼──────────────────┤
│四  │偽造之中興銀行印鑑│貳枚  │同右卷第三一頁背面、第三二頁印鑑欄所│
│    │卡上「丁○○」印文│      │示。                                │
├──┼─────────┼───┼──────────────────┤
│五  │偽造之「丁○○」名│壹枚  │未據扣案，其印文同右。              │
│    │義印章            │      │                                    │
└──┴─────────┴───┴──────────────────┘
附表二：偽造之發票人「丁○○」、付款人中興商業銀行台中分行、第000000
        000000帳號支票。
┌──┬─────┬───────┬───────┬──────────┐
│編號│發  票  日│ 票       號  │ 面       額  │  備           註   │
├──┼─────┼───────┼───────┼──────────┤
│一  │八十三年十│ＫＤ二一四一九│新台幣七萬元  │如中興銀行八十八年一│
│    │二月九日  │一四號        │              │月七日興中存字第三○│
│    │          │              │              │五九號函附支票影本所│
│    │          │              │              │示，已兌現。        │
├──┼─────┼───────┼───────┼──────────┤
│二  │八十三年十│ＫＤ二一四一九│新台幣三萬二千│同右                │
│    │二月三日  │一六號        │元            │                    │
├──┼─────┼───────┼───────┼──────────┤
│三  │八十三年十│ＫＤ二一四一九│新台幣一萬七千│同右                │
│    │二月二日  │一三號        │元            │                    │
├──┼─────┼───────┼───────┼──────────┤
│四  │八十三年十│ＫＤ二一四一九│新台幣六萬元  │同右                │
│    │二月一日  │○四號        │              │                    │
├──┼─────┼───────┼───────┼──────────┤
│五  │八十三年十│ＫＤ二一四一九│新台幣五萬元  │同右                │
│    │二月五日  │○六號        │              │                    │
├──┼─────┼───────┼───────┼──────────┤
│六  │八十三年十│ＫＤ二一四一九│新台幣一萬四千│同右                │
│    │二月十日  │二三號        │七百元        ││
├──┼─────┼───────┼───────┼──────────┤
│七  │八十三年十│ＫＤ二一四一九│新台幣二十萬元│同右                │
│    │二月十一日│○二號        │              │                    │
├──┼─────┼───────┼───────┼──────────┤
│八  │八十三年十│ＫＤ二一四六七│新台幣七千五百│同右                │
│    │二月二十三│二○號        │元            │                    │
│    │日        │              │              │                    │
├──┼─────┼───────┼───────┼──────────┤
│九  │八十三年十│ＫＤ二一四六七│新台幣二萬元  │同右                │
│    │二月二十日│一四號        │              │                    │
├──┼─────┼───────┼───────┼──────────┤
│十  │八十三年十│ＫＤ二一四一九│新台幣十一萬元│同右                │
│    │二月十四日│○八號        │              │                    │
├──┼─────┼───────┼───────┼──────────┤
│十一│八十三年十│ＫＤ二一四六七│新台幣二萬七千│同右                │
│    │二月十九日│○九號        │二百元        │                    │
├──┼─────┼───────┼───────┼──────────┤
│十二│八十三年十│ＫＤ二一四六七│新台幣四萬五千│同右                │
│    │二月二十日│一○號        │元            │                    │
├──┼─────┼───────┼───────┼──────────┤
│十三│八十三年十│ＫＤ二一四一九│新台幣四萬五千│同右                │
│    │二月十八日│二四號        │元            │                    │
├──┼─────┼───────┼───────┼──────────┤
│十四│八十三年十│ＫＤ二一四一九│新台幣六千元  │同右                │
│    │二月十五日│二○號        │              │                    │
├──┼─────┼───────┼───────┼──────────┤
│十五│八十三年十│ＫＤ二一四六七│新台幣四千元  │同右    │
│    │二月十五日│○七號        │              │                    │
├──┼─────┼───────┼───────┼──────────┤
│十六│八十三年十│ＫＤ二一四一九│新台幣三萬元  │同右                │
│    │二月十日  │一五號        │              │                    │
├──┼─────┼───────┼───────┼──────────┤
│十七│八十三年十│ＫＤ二一四一九│新台幣四千三百│同右                │
│    │一月二十三│○一號        │元            │                    │
│    │日        │              │              │                    │
├──┼─────┼───────┼───────┼──────────┤
│十八│八十三年十│ＫＤ二一四一九│新台幣五千元  │同右                │
│    │一月二十二│○三號        │              │                    │
│    │日        │              │              │                    │
├──┼─────┼───────┼───────┼──────────┤
│十九│八十四年元│ＫＤ二一四六七│新台幣十萬元  │同右                │
│    │月十日    │二四號        │              │                    │
├──┼─────┼───────┼───────┼──────────┤
│二十│八十三年十│ＫＤ二一四六七│新台幣二萬五千│同右                │
│    │二月二十六│二三號        │元            │                    │
│    │日        │              │              │                    │
├──┼─────┼───────┼───────┼──────────┤
│二一│八十三年十│ＫＤ二一四六七│新台幣五萬元  │同右                │
│    │二月三十日│一三號        │              │                    │
├──┼─────┼───────┼───────┼──────────┤
│二二│八十三年十│ＫＤ二一四一九│新台幣一萬五千│同右                │
│    │二月三十日│○七號        │元            │                    │
├──┼─────┼───────┼───────┼──────────┤
│二三│八十三年十│ＫＤ二一四六七│新台幣三萬七千│同右        │
│    │二月二十五│一五號        │元            │                    │
│    │日        │              │              │                    │
├──┼─────┼───────┼───────┼──────────┤
│二四│八十三年十│ＫＤ二一四一九│新台幣二十一萬│如偵查卷第十九頁背面│
│    │二月二十日│○九號        │五千元        │所示，退票（持票人郭│
│    │          │              │              │牧幟）              │
└──┴─────┴───────┴───────┴──────────┘
                                                                        Ｉ


司法院資訊處製作；財團法人民間司法改革基金會備份。
